臺灣高雄地方法院刑事判決　　　　　　　109年度訴字第581號
公　訴　人　臺灣高雄地方檢察署檢察官
被　　　告　蔡丞偉


指定辯護人　本院公設辯護人黃秋葉
上列被告因毒品危害防制條例案件，經檢察官提起公訴（109 年
度偵字第10899 號），本院判決如下：
    主  文
蔡丞偉販賣第二級毒品未遂，處有期徒刑壹年玖月。扣案如附表
編號1 至3 所示之第二級毒品甲基安非他命共叁包（均含包裝袋
），均沒收銷燬；扣案如附表編號7 至9 所示之物沒收。
    事  實
一、蔡丞偉明知甲基安非他命係毒品危害防制條例所定之第二級
    毒品，不得販賣、持有，竟意圖營利基於販賣第二級毒品甲
    基安非他命之犯意，於民國109 年5 月25日16時許，在不詳
    處所，持用門號0000000000號之iPhone手機1 支連結網際網
    路登入UT網路聊天室，並以暱稱暗指販賣甲基安非他命用語
    之「執銷」為暱稱，散布販賣毒品之訊息，伺機販售甲基安
    非他命牟利，適有嘉義縣警察局民雄分局月眉派出所員警執
    行網路巡邏勤務時發覺有異，即於同日傳送訊息予蔡丞偉，
    蔡丞偉則留下通訊軟體WECHAT ID 「Z000000000」以供聯繫
    ，員警即利用通訊軟體WECHAT佯裝為買家詢問蔡丞偉販賣毒
    品之價格，蔡丞偉回覆以「1:7 」等毒品術語，而與員警佯
    裝之買家達成以新臺幣7,000 元交易甲基安非他命1 錢之合
    意，並相約見面交易。嗣於同日22時10分許，蔡丞偉帶同無
    購買真意之員警至其位於高雄市○○區○○路0 ○0 號B3房
    租屋處，並提供甲基安非他命吸食器、打火機欲使員警試用
    毒品，於交付甲基安非他命前，員警隨即表明身分，將蔡丞
    偉以現行犯逮捕，而止於未遂，並經警在房內桌上扣得如附
    表編號1 至3 所示蔡丞偉原擬販賣之第二級毒品甲基安非他
    命3 包及附表編號4 至9 所示之物。
二、案經嘉義縣警察局民雄分局報告臺灣高雄地方檢察署檢察官
    偵查起訴。
    理  由
一、證據能力部分
    本判決下開所引具有傳聞證據性質之證據資料，經當事人、
    辯護人於本院準備程序及審判期日同意為證據使用（見本院
    卷第61、121 、193 頁），是其縱無刑事訴訟法第159 條之
    1 至第159 條之4 或其他傳聞法則例外之情形，亦經本院審
    酌該證據作成之情況，既無違法取得情事，復無證明力明顯
    過低等情形，以之作為證據為適當，應認為均有證據能力。
二、認定事實所憑證據及理由
（一）上開事實，業據被告蔡丞偉於警詢、偵查中及本院審理時
      均坦承不諱（見警卷第1 至5 頁反面、偵卷第103 至104
      頁、本院卷第57、121 、193 頁），並有警方與被告於UT
      聊天室及微信之對話紀錄照片截圖、UT聊天室清晰版對話
      截圖（見警卷第6 至13頁、偵卷第105 至107 頁）、警方
      與被告交易之現場照片、扣案物品照片、被告自願受搜索
      同意書、嘉義縣警察局民雄分局搜索扣押筆錄、扣押物品
      目錄表、扣押物品收據、扣押物品清單、被告租屋之房屋
      租賃契約書等件在卷可憑（見警卷第13至16頁反面、17至
      18、20、21至23、34至36頁、偵卷第105 至107 、85至87
      頁、本院卷第47至49頁），復有如附表編號1 至3 、7 至
      9 所示之物扣案可憑。其中扣案如附表編號1 至3 所示之
      甲基安非他命3 包，經送鑑結果確含有第二級毒品甲基安
      非他命成分（詳如附表編號1 至3 所示），亦有高雄市立
      凱旋醫院109 年6 月15日高市凱醫驗字第64719 號濫用藥
      物成品檢驗鑑定書附卷可參（見偵卷第93頁），足認被告
      之自白與事實相符，堪以採信。
（二）按販賣毒品之所謂販賣行為，須行為人主觀上有營利意圖
      ，且客觀上有販入或賣出毒品行為，即足構成，至於實際
      上是否已經獲利，則非所問（最高法院93年度台上字第
      1651號判決參照）。且衡諸我國查緝販賣毒品一向執法甚
      嚴，並科以極重刑責，販賣毒品既係違法行為，自非可公
      然為之，亦無公定價格，且容易分裝並增減份量，而每次
      買賣之價量，可能隨時依雙方關係深淺、資力、需求量及
      對行情之認知、來源是否充裕、查緝是否嚴謹、購買者被
      查獲時供述購買對象之可能風險評估等情形，而異其標準
      ，非可一概而論；販賣之人從價差或量差中牟利之方式雖
      異，其意圖營利之販賣行為則同一。而近年來政府為杜絕
      毒品之氾濫，對於查緝施用及販賣毒品之工作，無不嚴加
      執行，販賣毒品又係重罪，依一般經驗法則，販賣毒品者
      鋌而走險，苟非意在營利，所為何來？若無利可圖，衡情
      應無甘冒持有毒品遭查獲之極大風險，無端義務為該買賣
      之工作。本案被告確有為上開販賣第二級毒品甲基安非他
      命未遂之行為，已如前述。參以被告於警詢、偵查及本院
      審理時均自承：欲將毒品轉手換成現金，還錢給毒品上游
      等語（見警卷第3 頁、偵卷第24頁、本院卷第57頁），可
      見被告係出於經濟誘因而為本件販賣毒品之犯行，堪信被
      告販賣第二級毒品甲基安非他命時，確有從中賺取價差或
      量差，而有從中賺取買賣差價牟取不法利益之意圖及事實
      ，應屬符合論理法則且不違背社會通常經驗之合理判斷。
      由上述說明，被告販賣甲基安非他命之行為，主觀上確有
      營利之意圖，應堪認定。
（三）按刑事法上之未遂犯，依刑法第25條第1 項規定，係謂已
      著手於犯罪行為之實行而不遂者；所稱著手，係指行為人
      對於犯罪構成事實主觀上有所認識，並於客觀上開始實行
      此一犯罪構成事實之行為。而販賣毒品未遂，係指買賣雙
      方就買賣價金、買賣標的物，已有合意，並已著手於毒品
      之交付而未達於既遂者，易言之，在尚未完成交付前之毒
      品兜售，或數量、價格之商議或看貨等動作，均屬販賣毒
      品之著手行為，倘買賣雙方就毒品之數量、價格已達初步
      意思合致，自係已著手販賣無疑，不以買賣雙方業經見面
      為必要（最高法院101 年度台上字第271 號判決、100 年
      度台上字第7132號判決意旨參照）。次按刑事偵查技術上
      所謂之「釣魚偵查」，係指對於原已犯罪或具有犯罪故意
      之人，以設計引誘之方式，使其暴露犯罪事證，而加以逮
      捕或偵辦而言，此純屬偵查犯罪技巧之範疇，並未違反憲
      法對於基本人權之保障，且於公共利益之維護有其必要性
      存在。又「釣魚」之情形，因毒品買者為協助警察辦案佯
      稱購買，而將販賣者誘出以求人贓俱獲，因其無實際買受
      之真意，且在警察監視之下伺機逮捕，事實上亦不能真正
      完成買賣，則該次行為，僅能論以販賣未遂（最高法院
      100 年度台上字第4498號判決意旨參照）。查被告先以其
      所有如附表編號9 所示手機連結網際網路登入UT聊天室，
      並以暱稱「執銷」暗示販賣毒品訊息，適為員警於網路巡
      邏時發現，而佯裝為購毒者與被告聯繫甲基安非他命買賣
      事宜，嗣被告依約交付毒品而為警查獲等情，已如前述。
      足認被告原本即具有意圖營利販賣第二級毒品之犯意，並
      與佯裝購毒之員警談妥毒品交易之數量與價格，且帶往租
      屋處欲提供試用及交付毒品，可見被告已著手於實施販賣
      甲基安非他命行為，僅因員警實際上無買受毒品之真意，
      始未能完成毒品交易而未遂，自堪認定。
（四）綜上，本案事證明確，被告有販賣第二級毒品甲基安非他
      命未遂之犯行，洵堪認定，應依法論科。
三、論罪科刑
（一）新舊法比較
    按行為後法律有變更者，適用行為時之法律。但行為後之法
    律有利於行為人者，適用最有利於行為人之法律，刑法第2
    條第1 項定有明文。查被告行為後，毒品危害防制條例第4
    條第2 項販賣第二級毒品罪、第17條第2 項偵審自白之減刑
    等規定，已於109 年1 月15日修正公布，同年7 月15日施行
    。修正後規定提高販賣第二級毒品罪之刑度（有期徒刑及得
    併科罰金部分）；偵審自白之減刑要件亦趨嚴，由「偵查及
    審判中均自白」修正為「偵查及歷次審判中均自白」。經比
    較新舊法結果，修正後規定並無較有利於被告，即應適用被
    告行為時即修正前之法律論處。
（二）所犯罪名
    核被告所為，係犯修正前毒品危害防制條例第4 條第6 項、
    第2 項之販賣二級毒品未遂罪。被告持有甲基安非他命之低
    度行為，為販賣之高度行為所吸收，不另論罪。
（三）刑之減輕事由：
    1.按已著手於犯罪行為之實行而不遂者，為未遂犯；未遂犯
      之處罰，以有特別規定者為限，並得按既遂犯之刑減輕之
      ，刑法第25條第1 項、第2 項定有明文。查本見被告業已
      著手於販賣第二級毒品犯行之實行，惟因員警喬裝買家，
      自始不具購買毒品之真意而未遂，爰依刑法第25條第2 項
      之規定，按既遂犯之刑減輕其刑。
    2.又按犯毒品危害防制條例第4 條至第8 條之罪，於偵查及
      審判中均自白者，減輕其刑，修正前同條例第17條第2 項
      定有明文。而被告對上開犯罪事實，於偵查及本院審理時
      均自白不諱，符合修正前毒品危害防制條例第17條第2 項
      之要件，應依該規定減輕其刑。
    3.被告同時有刑法第25條第2 項、修正前毒品危害防制條例
      第17條第2 項之2 種減刑事由，應依刑法第70條規定遞減
      之。
    4.至辯護人雖為被告辯護主張適用毒品危害防制條例第17條
      第1 項規定減輕其刑等語。然查，被告於警詢時固供稱查
      獲之毒品係於109 年5 月25日20時許在高雄市○○區○○
      ○路00號7 樓708 室（美王精品飯店）內，向LINE暱稱「
      以誠待人，終有源源不絕的人脈財富」之不詳嫌疑人購買
      ，惟未提供相關年籍或實際資料，後經承辦檢察官指揮高
      雄市政府警察局新興分局偵查隊接續追查，經警調閱監視
      錄影供被告指認，被告供詞前後不一，無法為有效指認，
      且經警通知上開房間承租人葛建宏、蔡曉林到案後，雙方
      皆供稱係另名暱稱弟弟之不詳嫌疑人所販賣，惟無積極證
      據佐證而未能續行偵辦，故未能因被告供述而查獲其他正
      犯或共犯，已無相關情資可續行追查，有嘉義縣警察局民
      雄分局110 年5 月6 日嘉民警偵字第1100013025號函暨職
      務報告、高雄市政府警察局新興分局109 年6 月8 日高市
      警新分偵字第10972078700 號函暨附件、109 年11月4 日
      高市警新分偵字第10973675700 號函暨員警職務報告、
      110 年4 月09日高市警新分偵字第11071111800 號函暨員
      警職務報告在卷可參（見偵卷第35至61頁、本院卷第89至
      91、139 至143 、147 至149 頁），則本案不符合毒品危
      害防制條例第17條第1 項之規定，無從適用該規定減免其
      刑。
（四）科刑
  1.爰以行為人之責任為基礎，審酌被告正值青壯，非無依循正
    途謀生之能力，又明知毒品對於人體健康危害至鉅，為政府
    嚴令禁絕流通，竟仍販賣第二級毒品牟利，不但助長毒品泛
    濫，危害社會治安，亦侵蝕國家勞動生產力，影響層面非淺
    ，誠應嚴厲譴責；所幸該等毒品尚未實際販出流入市面，且
    被告於偵、審期間均坦承犯行，犯後態度尚佳；兼衡被告之
    犯罪動機、目的、手段、所欲販賣毒品之數量及種類、犯罪
    造成之危害、於本院審理時自陳之學經歷、職業、收入與家
    庭生活狀況、前有如臺灣高等法院被告前案紀錄表所示持有
    毒品罪之前科素行（不構成累犯）等一切情狀，量處如主文
    所示之刑。
  2.至辯護人雖謂被告有正當工作，且被告母親罹患惡性腫瘤，
    請求給予緩刑機會等語，惟被告前因另案持有第二級毒品案
    件，甫於110 年1 月28日經臺灣臺南地方法院以109 年度訴
    字第1472號判決處有期徒刑5 月確定，不符合刑法第74條所
    定「五年以內未曾因故意犯罪受有期徒刑以上刑之宣告」之
    緩刑要件，自不能給予緩刑宣告。
四、沒收部分
（一）查獲之第二級毒品：
    扣案如附表編號1 至3 所示甲基安非他命3 包，經檢驗含有
    第二級毒品甲基安非他命成分，且係被告於本案遭查獲著手
    販賣之毒品，已如前述，且其包裝袋與內含第二級毒品難以
    析離，均應依毒品危害防制條例第18條第1 項前段之規定，
    不問屬於何人所有，在被告所犯罪刑項下宣告沒收銷燬之。
    至送驗耗損部分之毒品因已滅失，爰不另宣告沒收銷燬。
（二）供販毒所用之犯罪工具：
    附表編號7 、8 所示之物及附表編號9 所示之金色iPhone手
    機1 支（含SIM 卡1 枚），分別為被告用於分裝販賣毒品及
    持以聯繫販賣毒品之物，業經被告供承在卷（見本院卷第59
    至60頁），屬供販毒所用之犯罪工具，揆諸上開說明，應依
    毒品危害防制條例第19條第1 項規定，不問屬於犯罪行為人
    與否，宣告沒收之。
（三）其餘扣案物
    扣案如附表編號4 所示毒品，雖經檢驗含有第三級毒品成分
    ，有前開高雄市立凱旋醫院濫用藥物成品檢驗鑑定書在卷可
    參（見偵卷第93頁），扣案如附表編號5 、6 所示之物，則
    為被告施用毒品所使用之器具，均經被告供稱與本案無關（
    見本院卷第59至60頁），亦無證據證明與本案相關，均不予
    宣告沒收，應由檢察官依法處理。
據上論斷，應依刑事訴訟法第299 條第1 項前段，判決如主文。
本案經檢察官黃嬿如提起公訴，檢察官林敏惠到庭執行職務。
中    華    民    國  110     年    11    月    9    日
                  刑事第七庭    審判長法  官  林柏壽
                                      法  官  洪韻筑
                                      法  官  李宜穎
以上正本證明與原本無異。
如不服本判決應於收受判決後20日內向本院提出上訴書狀，並應
敘述具體理由。其未敘述上訴理由者，應於上訴期間屆滿後20日
內向本院補提理由書(均須按他造當事人之人數附繕本)「切勿逕
送上級法院」。
　
中    華    民    國  110    年    11     月    9    日
                                      書記官  王紀淳
附錄本案論罪科刑法條：
修正前毒品危害防制條例第4 條
製造、運輸、販賣第一級毒品者，處死刑或無期徒刑；處無期徒
刑者，得併科新臺幣二千萬元以下罰金。
製造、運輸、販賣第二級毒品者，處無期徒刑或七年以上有期徒
刑，得併科新臺幣一千萬元以下罰金。
製造、運輸、販賣第三級毒品者，處七年以上有期徒刑，得併科
新臺幣七百萬元以下罰金。
製造、運輸、販賣第四級毒品者，處五年以上十二年以下有期徒
刑，得併科新臺幣三百萬元以下罰金。
製造、運輸、販賣專供製造或施用毒品之器具者，處一年以上七
年以下有期徒刑，得併科新臺幣一百萬元以下罰金。
前五項之未遂犯罰之。
　
附表：
┌──┬────┬──┬────────────────┐
│編號│物品名稱│數量│性質或檢驗結果                  │
├──┼────┼──┼────────────────┤
│ 1  │甲基安非│1 包│1.本案查獲之毒品，檢出第二級毒品│
│    │他命    │    │  甲基安非他命成分              │
│    │        │    │2.毛重3.45公克，驗前淨重3.381 公│
│    │        │    │  克，驗餘淨重3.371 公克        │
├──┼────┼──┼────────────────┤
│ 2  │甲基安非│1包 │1.本案查獲之毒品，檢出第二級毒品│
│    │他命    │    │  甲基安非他命成分              │
│    │        │    │2.毛重2.00公克，驗前淨重1.820 公│
│    │        │    │  克，驗餘淨重1.810 公克        │
│    │        │    │                                │
├──┼────┼──┼────────────────┤
│ 3  │甲基安非│1包 │1.本案查獲之毒品，檢出第二級毒品│
│    │他命    │    │  甲基安非他命成分              │
│    │        │    │2.毛重0.4 公克，驗前淨重0.225 公│
│    │        │    │  克，驗餘淨重0.215 公克        │
│    │        │    │                                │
├──┼────┼──┼────────────────┤
│ 4  │氟硝西泮│8顆 │1.取1 顆檢出第三級毒品毒品氟硝西│
│    │        │    │  泮成分。                      │
│    │        │    │2.毛重1.8 公克，驗前淨重1.607 公│
│    │        │    │  克，驗餘淨重1.408 公克。      │
├──┼────┼──┼────────────────┤
│ 5  │安非他命│1個 │被告施用毒品所使用之器具，與本案│
│    │吸食器  │    │無關。                          │
│    │        │    │                                │
├──┼────┼──┼────────────────┤
│ 6  │摻食吸管│1支 │被告施用毒品所使用之器具，與本案│
│    │        │    │無關。                          │
├──┼────┼──┼────────────────┤
│ 7  │夾鏈袋  │1 包│被告用以分裝販賣毒品使用之犯罪工│
│    │        │    │具。                            │
│    │        │    │                                │
│    │        │    │                                │
├──┼────┼──┼────────────────┤
│ 8  │電子磅秤│1 台│被告用以供販毒秤重之犯罪工具。  │
│    │        │    │                                │
│    │        │    │                                │
│    │        │    │                                │
├──┼────┼──┼────────────────┤
│ 9  │金色    │1支 │1.被告用以供販毒聯繫之犯罪工具  │
│    │iPhone 7│    │2.搭配門號0000000000號SIM 卡1 枚│
│    │（含Sim │    │  。                            │
│    │卡）    │    │                                │
└──┴────┴──┴────────────────┘
附錄：本判決引用之卷證標目
1.【警卷】嘉義縣警察局民雄分局嘉民警偵字第1090014565號刑
   案偵查卷宗。
2.【偵卷】臺灣高雄地方檢察署109 年度偵字第10899 號偵查卷
  宗。
3.【本院卷】本院109年度訴字第581號卷